臺灣士林地方法院刑事判決
111年度交簡上字第50號
上  訴  人  
即  被  告  陳玫君





上列上訴人即被告因過失傷害案件，不服本院中華民國111年6月
20日所為111年度交簡字第18號第一審刑事簡易判決（起訴案號
：110年度偵緝字第1270號），提起上訴，本院管轄之第二審合
議庭判決如下：
    主  文
原判決撤銷。
陳玫君犯汽車駕駛人無駕駛執照駕車因過失致人受傷罪，處拘役
伍拾日，如易科罰金，以新臺幣壹仟元折算壹日。
    事  實
一、陳玫君（所涉肇事逃逸罪嫌，由檢察官另為不起訴處分確定
    ）未經考領小型車普通駕駛執照，其於民國110年4月14日18
    時56分許，駕駛車牌號碼00-0000號自用小客車（下稱甲車
    ），自新北市三芝區淡金路與長安街交岔口處，欲自路邊起
    步時，本應注意汽車起駛前應顯示方向燈，注意前後左右有
    無障礙或車輛行人，並應讓行進中之車輛行人優先通行，而
    依當時天候雨、夜間有照明、柏油路面濕潤無缺陷、無障礙
    物、視距良好等情形，並無不能注意之情事，竟疏於注意及
    此，貿然自路邊往左起駛，適張順展騎乘車牌號碼000-0000
    號普通重型機車（下稱乙車），沿同路段同向行駛至該處，
    亦疏於注意行車時速不得超過50公里，以70公里之時速超速
    行駛；因雙方各有上揭疏失，張順展見狀後閃避不及，所騎
    乘之乙車車頭因此撞擊陳玫君駕駛之甲車左側車身，致張順
    展人車倒地，受有右側膝部挫傷、右側小腿挫傷之傷害。
二、案經張順展訴由新北市政府警察局淡水分局報告臺灣士林地
    方檢察署檢察官偵查起訴。
    理  由
一、程序事項：
(一)按被告於第二審經合法傳喚，無正當之理由不到庭者，得不
    待其陳述，逕行判決；對於簡易判決不服而上訴者，得準用
    上開規定，刑事訴訟法第371條、第455 條之1第3項分別定
    有明文。查被告陳玫君經本院合法傳喚後，於審判程序無正
    當理由未到庭，此有本院送達證書及刑事報到單各1紙在卷
    可稽（見交簡上卷第79、83頁），是依前揭規定，本院自得
    不待其陳述，由檢察官一造辯論而為判決，合先敘明。
(二)次按被告以外之人於審判外之言詞或書面陳述，除法律有規
    定者外，不得作為證據；被告以外之人於審判外之陳述，雖
    不符刑事訴訟法第159 條之1至第159條之4等規定，而經當
    事人於審判程序同意作為證據，法院審酌該言詞陳述或書面
    陳述作成時之情況，認為適當者，亦得為證據；當事人、代
    理人或辯護人於法院調查證據時，知有第159 條第1項不得
    為證據之情形，而未於言詞辯論終結前聲明異議者，視為有
    前項之同意，刑事訴訟法第159條第1項、第159條之5分別定
    有明文。查被告於本院準備程序時，對本判決所引用具傳聞
    性質之各項證據資料同意作為本案證據（見交簡上卷第47至
    50頁），復經本院審酌認該等證據之作成過程並無違法、不
    當或顯不可信之情況，認以之作為證據應屬適當，自均有證
    據能力。又本判決所引用之非供述證據，經查亦無違反法定
    程序取得之情事，依刑事訴訟法第158條之4規定反面解釋，
    亦應具證據能力。
二、認定犯罪事實所憑證據及理由：
    上開事實，業據被告於原審與本院準備程序時均坦承不諱（
    見交易卷第43頁，交簡上卷第47頁），核與告訴人張順展於
    警詢、偵查時之指訴情節大抵相符（見偵卷第13至15、61至
    63頁，偵緝卷第153至155頁），並有新北市政府警察局淡水
    分局交通分隊道路交通事故現場圖、道路交通事故調查報告
    表(一)、(二)、現場暨車損照片14張、路口監視器影像光碟
    1片、新北市政府交通事件裁決處110年12月7日新北裁鑑字
    第1105330989號函檢附新北市政府車輛行車事故鑑定會鑑定
    意見書、新北市政府交通局111年3月23日新北交工字第1110
    514639號函檢附三芝區淡金路1段-北海路1段-中興路之路口
    號誌現況預設各時相運作說明與圖示、告訴人之淡水馬偕紀
    念醫院乙種診斷證明書各1份在卷可佐（見偵卷第17、23、2
    7至29、31至37頁及卷末袋內，偵緝卷第137至140頁，交易
    卷第31至33頁），足認被告之任意性自白應與事實相符，堪
    予採信。綜上，本案事證明確，被告犯行洵堪認定，應依法
    論科。
三、論罪方面： 
    按刑法總則之加重，係概括性之規定，所有罪名均一體適用
    ；刑法分則之加重，係就犯罪類型變更之個別犯罪行為予以
    加重，成為另一獨立之罪名；道路交通管理處罰條例第86條
    第1項關於汽車駕駛人，無駕駛執照駕車、酒醉駕車、吸食
    毒品或迷幻藥駕車、行駛人行道或行經行人穿越道不依規定
    讓行人優先通行，因而致人受傷或死亡，依法應負刑事責任
    者，加重其刑至2分之1之規定，係就刑法第276條之過失致
    人於死罪，同法第284條之過失傷害（及致重傷）罪之基本
    犯罪類型，對於加害人為汽車駕駛人，於從事駕駛汽車之特
    定行為時，或於行駛人行道、行經行人穿越道之特定地點，
    不依規定讓行人優先通行，因而致人受傷或死亡之特殊行為
    要件予以加重處罰，已就上述刑法第276條，同法第284條各
    罪犯罪類型變更之個別犯罪行為予以加重，而成另一獨立之
    罪名，自屬刑法分則加重之性質（最高法院99年度台非字第
    198號、105年度台上字第1388號判決意旨參照）。查被告並
    未考領有小型車普通駕駛執照，此據被告於警詢時供認屬實
    （見偵卷第11頁），另有被告之公路監理系統-證號查詢汽
    車駕駛人資料1紙存卷可參（見交簡上卷第37頁），故被告
    於本案行為時係無駕駛執照之人。核被告所為，係犯道路交
    通管理處罰條例第86條第1項、刑法第284條前段之汽車駕駛
    人無駕駛執照駕車因過失致人受傷罪，並應依道路交通管理
    處罰條例第86條第1項之規定，加重其刑。至原審行準備程
    序時，公訴檢察官已當庭更正起訴法條為本院上開論罪法條
    （見交易卷第43頁），且本院行準備程序時亦已告知被告上
    開論罪法條（見交簡上卷第46頁），使被告有一併辯解之機
    會，爰毋庸再予變更起訴法條。
四、撤銷原判決之理由：
(一)被告上訴意旨略以：我與告訴人和解，約定111年5月17日賠
    告訴人新臺幣（下同）2萬8000元，最後有1萬元沒給告訴人
    ，後來有協議15日內給他，但我把告訴人的匯款帳號弄不見
    了，我打電話給告訴人，告訴人說他在忙，會再聯絡我，之
    後再打電話給告訴人已聯絡不上，後來我接到書記官通知，
    說告訴人有告我，本件是因為告訴人後來聯絡不上，我才無
    法給他1萬元等語。
(二)按量刑輕重，屬為裁判之法院得依職權自由裁量之事項，苟
    其量刑已以行為人之責任為基礎，並斟酌刑法第57條各款所
    列情狀，在法定刑度內，酌量科刑，無顯然失當或違反公平
    、比例及罪刑相當原則者，亦無偏執一端，致明顯失出失入
    情形，自不得指為違法。是以，如非有裁量逾越或裁量濫用
    之明顯違法情事，自不得擅加指摘其違法或不當，即使上級
    法院對下級法院裁量權之審查，亦應同此標準，此不僅在保
    障法官不受任何制度外之不當干涉，更保障法官不受制度內
    的異質干涉，此方符憲法第80條所宣示獨立審判之真義。經
    查：
　1.原審以被告罪證明確予以論罪科刑，就其所犯過失傷害罪判
    處拘役50日，如易科罰金，以1000元折算1日，固非無見。
    惟查，被告於案發時係無駕駛執照仍駕駛自用小客車，因而
    致人受傷，核屬道路交通管理處罰條例第86條第1項規定之
    無駕駛執照駕車，應論以道路交通管理處罰條例第86條第1
    項、刑法第284條前段之無駕駛執照駕車過失傷害罪，並應
    加重其刑，業如前述。原審僅論以刑法第284條前段之過失
    傷害罪，未依道路交通管理處罰條例第86條第1項規定加重
    其刑，認事用法難謂允洽。
　2.至於被告與告訴人於原審時已成立調解，雙方約定被告應於
    111年5月17日前給付告訴人2萬8000元，告訴人將於收受全
    部款項後撤回本件刑事告訴，然被告屆期僅給付1萬8000元
    ，未能全額給付等情，有本院111年4月14日之調解紀錄表、
    本院111年5月24日公務電話紀錄各1份在卷可憑（見交易卷
    第37、47頁），此亦為被告所不否認，可知被告已未依照約
    定履行調解內容在先，告訴人嗣後不願撤回刑事告訴，與雙
    方原先調解情形並無相違。因此，原審判決審酌被告本均應
    注意遵守相關交通法規，以維護交通安全，並確保自身及其
    他用路人之生命、身體及財產法益，竟疏未注意及此，以致
    發生本案事故，並造成告訴人受有前揭傷害，所為應予非難
    ；被告犯後雖已坦承犯行，並與告訴人達成和解，惟並未依
    約給付完畢，一再拖延，兼衡其過失程度、所生危害及告訴
    人所受傷勢等情節，暨被告自陳之家庭生活經濟狀況、教育
    智識程等一切情狀，量處被告拘役50日，並諭知如易科罰金
    以1000元折算1日之折算標準，顯見原審在量刑時已斟酌雙
    方調解成立與後續之履行狀況，至被告雖於本院審理期間，
    已將尚未給付之1萬元當庭交予告訴人點收，此有告訴人111
    年9月2日簽立之收據1紙可證（見簡上卷第53頁），然此本
    即被告依照調解內容所應予履行，且原審量刑時亦將雙方達
    成和解一節列入斟酌；而被告在遲誤原約定期限未能全額給
    付賠償後，亦供稱因自己將告訴人匯款資料遺失，始於原審
    判決前無法補匯剩餘之1萬元，則被告認嗣後係因告訴人聯
    絡不上、又持續對其提告，故而提起本件上訴，顯無理由，
    然因原審僅論以被告涉犯刑法第284條前段之過失傷害罪而
    有不當，業如前述，原判決既有上述可議之處，仍應由本院
    予以撤銷改判。
五、量刑審酌：　　
(一)爰審酌被告明知自己未考領適當駕駛執照，仍駕駛自用小客
    車上路，且行駛過程疏未注意起駛車輛應讓行進中之車輛優
    先通過，竟貿然起步，不慎與超速行駛之告訴人發生碰撞，
    造成告訴人受有前開事實欄所載之傷害，所為非是；惟念及
    被告犯後坦承犯行，並與告訴人調解成立，並已將約定款項
    全額給付予告訴人，犯後態度尚可，復衡酌被告與告訴人同
    為本案交通事故肇事原因之過失情節，與被告之素行、智識
    程度及家庭經濟狀況（見交易卷第43頁，交簡上卷第55至64
    頁）等一切情狀，量處如主文第二項所示之刑，並諭知易科
    罰金之折算標準。
(二)末查，被告前因偽造印文案件，經法院判處有期徒刑5月確
    定，於106年3月21日易科罰金執行完畢後，5年以內另因賭
    博案件，經臺灣新北地方法院以108年度簡字第2345號判決
    判處罰金6000元確定，及因過失傷害案件，經同法院以109
    年度審交簡上字第18號判決判處拘役40日確定，此有臺灣高
    等法院被告前案紀錄表在卷可稽，形式上被告固符合宣告緩
    刑之要件，然觀諸被告上開前案過失傷害犯行，亦係犯汽車
    駕駛人無駕駛執照駕車因過失致人受傷罪，且該案係110年3
    月29日判決確定，換言之，被告甫因相同類型案件經法院判
    決確定後，即於不到1個月之時間內再犯本案，顯見被告未
    正視自己無駕駛執照之情形，其駕駛能力未經主管機關認可
    ，仍一再駕車外出，對自身與其他用路人均存在潛在之危險
    性，從而本院認本案有使被告接受刑罰之必要，爰不予宣告
    緩刑，於此敘明。
據上論斷，應依刑事訴訟法第455條之1第1項、第3項、第369條
第1項前段、第364條、第371條、第299條第1項前段，道路交通
管理處罰條例第86條第1項，刑法第11條、第284條前段、第41條
第1項前段，刑法施行法第1條之1第1項，判決如主文。
本案經檢察官楊冀華提起公訴，檢察官吳昭瑩到庭執行職務。
中　　華　　民　　國　　111 　年　　10　　月　　31　　日
                  刑事第八庭  審判長法  官  楊廼伶
　　　　　　　                  　　法  官  葛名翔
　　　　　　　　　                  法  官  李東益
以上正本證明與原本無異。
不得上訴。
                                    書記官  林盈均
中　　華　　民　　國　　111 　年　　11　　月　　02　　日
附錄本案論罪科刑法條：
中華民國刑法第284條
因過失傷害人者，處1年以下有期徒刑、拘役或10萬元以下罰金
；致重傷者，處3年以下有期徒刑、拘役或30萬元以下罰金。
道路交通管理處罰條例第86條
汽車駕駛人，無駕駛執照駕車、酒醉駕車、吸食毒品或迷幻藥駕
車、行駛人行道或行經行人穿越道不依規定讓行人優先通行，因
而致人受傷或死亡，依法應負刑事責任者，加重其刑至二分之一
。
汽車駕駛人，在快車道依規定駕車行駛，因行人或慢車不依規定
，擅自進入快車道，而致人受傷或死亡，依法應負刑事責任者，
減輕其刑。